臺灣高等法院刑事判決　　　　　　　　　　　　　　九十年度上易字第四二四九號
　　上　訴　人　臺灣桃園地方法院檢察署檢察官
　　被　　　告　乙○○
　　　　　　　　甲○○
　　右二人共同
　　選任辯護人　林清漢
右上訴人因被告等違反公平交易法等案件，不服臺灣桃園地方法院八十八年度易字第
二一三八號，中華民國九十年五月十四日第一審判決（起訴案號：臺灣桃園地方法院
檢察署八十八年度偵字第二八五七、四三八六號）提起上訴，本院判決如左：
    主  文
上訴駁回。
    理  由
一、本案經本院審理結果，認第一審判決對被告乙○○、甲○○被訴違反商標法部分
    為無罪之諭知，被訴違反公平交易法部分免訴之諭知，核無不當，應予維持，並
    引用第一審判決書記載之證據及理由。
二、檢察官上訴意旨略以：
（一）被告甲○○於八十七年告訴人益萊公司遷往現址時，親往祝賀，被告二人身為
      同行業者，實難對於告訴人所使用之商標諉為不知情。
（二）被告乙○○曾以「Ｇ」商標登載於台灣五金雜誌中，然被查獲之物品中均未見
      有被告所申請之「Ｇ」商標；而被告所使用之「ａ」商標與歐洲經濟同盟各國
      於「ａ」標記其下更有提醒吸入石綿塵有害人體健康等字句及商品來源之標示
      ，此與被告僅單純使用之「ａ」之情形不同，而該僅有之「ａ」部分又何以需
      占全部圖案三分之一強之比例？被告顯係意圖欺騙他人，而於相同之產品上貼
      附相同之商標，致使消費者誤認，而為不公平之競爭行為。
（三）被告於標籤上雖載有其公司之英文名稱，但交易習慣上，消費者只知商標而不
      知公司名稱者，所在多有，是不得僅以被告於標籤上亦載有其公司之英文名稱
      ，即認消費者無混淆、誤認之虞。
（四）於原審審理期間，告訴人雖與被告達成民事上和解，惟此不過係被告犯罪後態
      度之量刑參考，或係作為是否宣告緩刑之依據，此與本件被告等是否使用告訴
      人所申請之商標，企圖使消費者混淆、誤認，以獲取商機亦為二事。
三、惟查：
（一）按商標法第六十二條罪責之成立，係以行為人具欺騙他人之意圖而使用他人註
      冊之商標為要件，此觀諸商標法第六十二條之規定自明。
（二）雖本件未附有其他文字說明之「ａ」圖樣（黑底白字，下方並有紅色之矩形部
      分，詳見二八五七號偵卷第四十六頁），係業據告訴人向中央標準局申請註冊
      取得專用權之商標，其專用期間自八十五年一月一日起至九十四年十二月三十
      一日止，此有中華民國商標註冊證在卷（見前引卷頁）可稽，然「ａ」圖樣聯
      合內含石綿成分之文字說明（亦係黑底白字，下方並有紅色之矩形部分，且於
      紅色矩形部分上，有白色或黑色之石綿產品之警語，如原判決附圖所示）業經
      歐洲經濟同盟於一九八三年採用為對於含石綿成分之產品銷往該同盟會員國時
      必須附著之警告標示，此有歐洲經濟同盟於一九八三年九月十九日對石綿製品
      ，應貼警示標語之原稿及譯文在卷可稽，告訴人對此亦不爭執，此並有告訴人
      與被告所簽立之和解書在卷可參；足證前述「ａ」圖樣有關之警語顯係有關石
      綿產品之性質或其他說明，習慣上所通用之標記，其得否申請註冊為告訴人專
      用之商標，已非無疑義。
（三）如前述，本件告訴人所申請註冊之商標，僅係「ａ」圖樣（黑底白字，下方並
      有紅色之矩形部分，詳見二八五七號偵卷第四十六頁），其上並無任何文字之
      記載；而本件被告所使用者之標籤，有關紅色之矩形部分，其上載有以英文說
      明該商品含有矽氧聚合物成分之文字，且被告所使用之標籤，除約三分之一有
      前述之「ａ」圖樣（含黑底白字，下方並有紅色之矩形部分）外，並以約占全
      紙標籤三分之二之部分，記載被告公司之英文名稱、該產品所適用之車廠別、
      產品編號、產品型號等字樣，檢察官上訴意旨以被告僅單純使用之「ａ」云云
      ，顯非事實；被告既以較大之標籤部分表彰該產品係其公司之產品，足證被告
      並無欲使通常消費者陷於混淆，而欺騙他人之不法意圖，至為灼然，此與商標
      法第六十二條之構成要件，即屬有間，尚不能遽以該罪責相繩。
（四）至檢察官上訴意旨指稱被告甲○○於八十七年告訴人益萊公司遷往現址時，親
      往祝賀，被告二人身為同行業者，實難對於告訴人所使用之商標諉為不知情云
      云，要與本件被告等被訴罪責成立與否，無何直接之關聯，附此敘明。
四、綜上所述，檢察官前述上訴意旨所陳各節，於法要無可採，其執此上訴意旨，指
    摘原判決不當，求予撤銷改判，非有理由，應予駁回其上訴。
據上論斷，應依刑事訴訟法第三百六十八條、第三百七十三條，判決如主文。
本案經檢察官呂丁旺到庭執行職務。
中      華      民      國      九十一      年      二      月    八    日
                              臺灣高等法院刑事第十庭
                                  審判長法  官  溫  耀  源
                                        法  官  何  菁  莪
                                        法  官  林  銓  正
右正本證明與原本無異。
不得上訴。
                                        書記官  游  桂  
中      華      民      國      九十一      年      二      月    十八  日
